臺灣高雄地方法院刑事判決
111年度訴字第269號
公  訴  人  臺灣高雄地方檢察署檢察官
被      告  劉瑞源


            羅弘翔


上列被告因詐欺等案件，經檢察官提起公訴（110年度偵字第260
15號），因被告於準備程序進行中，就被訴事實為有罪之陳述，
經受命法官告知簡式審判程序之旨，並聽取被告與公訴人之意見
後，由本院合議庭裁定由受命法官獨任依簡式審判程序審理，判
決如下：
    主  文
丙○○犯三人以上共同詐欺取財罪，處有期徒刑壹年貳月。緩刑參
年。緩刑期間付保護管束，並應向檢察官指定之政府機關、政府
機構、行政法人、社區或其他符合公益目的之機構或團體，提供
捌拾小時之義務勞務，及應接受法治教育課程貳場次。
丁○○犯三人以上共同詐欺取財罪，處有期徒刑壹年肆月。緩刑參
年。緩刑期間付保護管束，並應向檢察官指定之政府機關、政府
機構、行政法人、社區或其他符合公益目的之機構或團體，提供
捌拾小時之義務勞務，及應接受法治教育課程貳場次。
未扣案之「廣達生活事業股份有限公司收款證明」，其上偽造之
「羅偉傑」署押壹枚，沒收。
    事  實
一、丙○○為廣達生活事業股份有限公司（下稱廣達公司）之業務
    員，丁○○則為廣達公司之負責人，其等與真實姓名、年籍不
    詳之「林先生」（下逕稱「林先生」），明知持有靈骨塔塔
    位、生前契約、骨灰罐等喪葬用品之民眾，極欲出售喪葬用
    品以求變現獲利，亦明知並無買家欲購買乙○○所持有之喪葬
    用品，竟共同意圖為自己不法之所有，基於三人以上共同詐
    欺取財、行使業務登載不實文書、行使偽造私文書之犯意聯
    絡，由丙○○於民國109年3月24日撥打電話接洽乙○○，並於同
    年3月26日12時許，在高雄市○○區○○路000號全家便利商店（
    下稱全家超商)與乙○○見面，向乙○○佯稱：有投資客要購買
    其喪葬用品，但需要檢視乙○○持有之骨灰罐與產權云云，致
    乙○○誤信為真，先交付新臺幣（下同）2萬8,000元之骨灰罐
    提領費用予丙○○，並約定於同年4月7日與投資客一同檢視喪
    葬用品之狀態與產權。
二、丙○○、丁○○復於同年4月7日12時許，在上址全家超商，由丁○○佯裝名為「羅偉傑」之投資客，向乙○○謊稱：欲以2,380
    萬元向乙○○購買10組喪葬用品（含塔位、骨灰罐、生前契約
    )，但乙○○尚須補足1個骨灰罐、3個生前契約云云，復冒用
    「羅偉傑」之名義，於乙○○申購1個骨灰罐、3個生前契約之
    「廣達公司收款證明」（下稱本案收款證明）上簽立「羅偉
    傑」署押1枚及不實身分證字號，而丙○○則於上開文書之服
    務人員簽章欄簽名及書寫自己之身分證字號後，交付予乙○○
    而行使之，用以表示投資客「羅偉傑」已付訂金25萬元，且
    將向乙○○購買上述10組喪葬用品之意，使乙○○陷於錯誤，委
    託丙○○代購1個骨灰罐（價值2萬元）、3個生前契約（價值
    共計30萬元)，加計手續費1萬6,000元，再扣除丁○○上開佯
    稱已付之訂金25萬元後，乙○○遂於同年4月16日12時許，在
    上開全家超商，交付8萬
　　6,000元【計算式：2萬+30萬+1萬6,000-25萬=8萬6,000】予
    丙○○。嗣於同年6月1日12時許，在同一地點，由「林先生」
    自稱與丁○○合夥投資，並告知乙○○其持有之骨灰罐鑑定書記
    載有問題，不願收購等語，乙○○始悉受騙。
三、案經乙○○訴請臺灣高雄地方檢察署檢察官偵查起訴。
    理  由
壹、程序部分：
　　被告丙○○、丁○○(下合稱被告2人)所犯非死刑、無期徒刑、
    最輕本刑為3年以上有期徒刑之罪或高等法院管轄之第一審
    案件，其於本院準備程序進行中就被訴事實為有罪之陳述，
    經告知簡式審判程序之旨，並聽取檢察官、被告之意見後，
    本院合議庭裁定由受命法官獨任行簡式審判程序。又因改行
    簡式審判程序之故，依刑事訴訟法第159條第2項之規定，本
    件並無同法第159條第1項傳聞法則之限制。
貳、實體部分：
一、認定犯罪事實所憑之證據及理由：　　
    上開犯罪事實，業經被告2人於本院審理中坦白承認(本院卷
    第70、122、136頁)，核與證人即告訴人乙○○於警詢、偵查
    、本院審理時證述之情節大致相符(他卷第5-6、53-55、193
    -194頁、警卷第22-25、29-30頁、審訴卷第41頁、本院卷第
    71-72頁)，復有告訴人與被告丙○○之LINE對話紀錄截圖(警
    卷第34-50頁)、告訴人與被告丙○○之通話錄音檔暨譯文(警
    卷第99-164頁)、告訴人與永慈事業股份有限公司之通話錄
    音檔暨譯文(警卷第131-134頁)、廣達公司之本案收款證明(
    警卷第55頁)、各載有提領罐子2萬8,000元、1萬6,000元之
    收款證明(警卷第56、57頁)、廣達公司代售告訴人商品之明
    細表(警卷第51、54頁)、伊犁寶石鑑定中心寶石鑑定書、玉
    拓寶石研習中心寶石鑑定書(警卷第59-67頁)、告訴人與玉
    拓寶石研習中心電子郵件往來截圖(警卷第52-53頁)、富祥
    倉儲保管處保管單(警卷第68-77頁)、永慈福祿壽生前殯葬
    服務契約(警卷第58頁)、被告丁○○書寫「丁○○」、「羅偉傑
    」簽名之筆跡附卷(警卷第18頁)、身分證號碼查詢個人戶籍
    資料(他卷第159頁)、指認犯罪嫌疑人紀錄表(警卷第26-28
    、31-33頁)、財團法人金融聯合徵信中心「廣達公司董監事
    及經理人名單」、「公司營業項目資訊」(本院卷第105、10
    7頁)可資佐證，足認被告2人前開自白均與事實相符，應可
    採信。從而，本案事證明確，被告2人上開犯行均堪認定，
    應依法論科。
二、論罪科刑：
(一)按刑法處罰行使偽造私文書罪之主旨，重在保護文書公共之
    信用，非僅保護制作名義人之利益，故所偽造之文書，如足
    以生損害於公眾或他人，其罪即應成立，不問實際上有無制
    作名義人其人，縱令制作文書名義人係屬架空虛造，亦無妨
    於本罪之成立。查被告丁○○假冒為投資客，於本案收款證明
    ，簽立「羅偉傑」之署押及書寫虛偽身分證字號，該「羅偉
    傑」之人雖屬虛構，仍成立偽造私文書犯行。
(二)又刑法第215條所謂業務上登載不實文書罪，係指基於業務
    關係，明知為不實之事項，而登載於其業務作成之文書而言
    。查被告丙○○擔任廣達公司之業務員，工作內容為代銷靈骨
    塔塔位周邊商品及仲介交易，其所作成之廣達公司本案收款
    證明，核屬業務作成之文書，其上載有投資客已付訂金25萬
    元，表彰欲向告訴人收購喪葬用品等不實內容，係構成業務
    上登載不實文書罪無訛。　
(三)再按共同正犯之成立，祇須具有犯意之聯絡，行為之分擔，
    既不問犯罪動機起於何人，亦不必每一階段犯行均經參與。
    共同實行犯罪行為之人，在合同意思範圍內，各自分擔犯罪
    行為之一部，相互利用他人之行為，以達其犯罪之目的者，
    即應對於全部所發生之結果，共同負責。查被告2人與「林
    先生」共謀以上開方式著手行騙告訴人，且於審理中均稱：
    本件犯罪計畫是一起想的等語(本院卷第147頁)，主觀上對
    彼此所分擔相異工作等節，顯已有所預見，且被告2人所參
    與者乃本件整體詐欺犯罪計畫不可或缺之重要環節，依前揭
    說明，被告2人自應就本件加重詐欺取財、行使業務上登載
    不實文書、行使偽造私文書犯行同負全責。
(四)核被告2人所為，均係犯刑法第339條之4第1項第2款之三人
    以上共同詐欺取財，同法第216條、第215條之行使業務上登
    載不實文書、同法第216條、第210條之行使偽造私文書罪。
    前揭偽造署押之行為，為偽造私文書之部分行為；又被告2
    人偽造私文書、業務上登載不實文書後持以行使，偽造之低
    度行為，為行使之高度行為所吸收，均不另論罪。被告2人
    與「林先生」間，就前揭犯行，有犯意聯絡與行為分擔，應
    論以共同正犯。
(五)被告2人雖有數次詐欺舉動，惟係基於單一名義即承購喪葬
    用品事件之犯意接續進行，以實現同一犯罪構成要件之單一
    行為，獨立性薄弱，依一般社會健全觀念，應視為數個舉動
    之接續施行，合為包括之一行為予以評價較為合理，為接續
    犯，僅論以一罪。又被告2人係以行使業務上登載不實文書
    、行使偽造私文書之手段，以達不法詐欺取財同一目的，即
    形式上獨立之行為，彼此之間具有全部或一部不可割之一致
    性或事理上之關聯性，且犯罪目的單一，依一般社會通念，
    認應評價為一行為，是其等分別以一行為同時觸犯三人以上
    共同詐欺取財、行使業務上登載不實文書、行使偽造私文書
    罪，為想像競合犯，應分別依刑法第55條規定，從一重之三
    人以上共同詐欺取財罪處斷。至公訴意旨漏論行使偽造私文
    書罪，容有未合，惟此部分犯行已於起訴書之犯罪事實欄載
    明，而為起訴範圍所及，本院復已告知被告2人涉犯罪名包
    含行使偽造私文書罪，並給予充分答辯之機會，已無礙被告
    2人之防禦權，應予補充。
(六)爰以行為人之責任為基礎，審酌被告2人均正值青壯，不思
    以正途獲取財富，明知並無投資客之存在，竟利用告訴人亟
    欲出售所有之塔位、骨灰罐等商品以獲利之心態，偽稱已尋
    得買家願高價購買告訴人持有之塔位及骨灰罐，惟告訴人須
    加價購買骨灰罐或生前契約後始能出售等話術，設詞詐騙告
    訴人，並行使上開偽造私文書及業務上登載不實文書，以取
    得告訴人之信任而交付款項，合計詐得11萬4,000元，造成
    告訴人受有財產上損失，所為殊值非議；惟考量被告2人犯
    後業已坦承犯行，且已與告訴人調解成立，連帶賠償20萬元
    予告訴人，並經告訴人具狀請求法院從輕量刑及給予被告2
    人緩刑之機會等情，有本院之調解筆錄、刑事陳述狀、本院
    辦理刑事案件電話紀錄查詢表附卷可佐（本院卷第81-82、8
    3、103頁)，應已獲告訴人之諒解；兼衡被告2人之犯罪動機
    、手段及分工情節(被告丁○○身為廣達公司負責人，於本案
    假冒投資客及偽造署押，復於審理中自陳因做過殯葬業，本
    案其提供之意見較多等語，應係居於犯罪主導地位，犯罪情
    節較重；被告丙○○則受雇於廣達公司擔任業務員，於本案負
    責聯繫、接洽告訴人)，暨其等各於審理時所自陳之智識程
    度與家庭經濟狀況（被告丙○○自述國中畢業、從事養雞場工
    作，離婚、育有未成年子女1名，由前妻撫養，丙○○目前跟
    父母同住；被告丁○○自述高中畢業、目前從事汽車銷售業務
    ，已婚，育有未成年子女1名，現與妻子、小孩同住，因在
    外欠有上百萬債務，經濟狀況非佳，參見本院卷第148頁)，
    末衡以被告丙○○於96、98年間分別有毀損、傷害之前科；被
    告丁○○則尚無前科之素行，有其等之臺灣高等法院被告前案
    紀錄表在卷可考等一切情狀，分別量處如主文所示之刑。　
    　
三、緩刑宣告：
　　查被告丁○○未有前科、被告丙○○於5年內未曾因故意犯罪而
    受有期徒刑以上刑之宣告，有上揭被告前案紀錄表可參，審
    酌被告2人因經濟困窘，一時失慮，致罹刑章，而犯後終能
    坦承犯行，具有悔悟之意，又已與告訴人達成調解，並已依
    調解內容賠償完畢，經告訴人具狀表示請求法院從輕量刑及
    給予被告2人緩刑之機會等情，業如前述，堪認告訴人所受
    損害已有所彌補。信被告2人經此偵、審程序及罪刑之宣告
    ，當知所警惕，而無再犯之虞，本院認前開宣告之刑以暫不
    執行為適當，分別依刑法第74條第1項第1、2款之規定，宣
    告緩刑3年，以啟自新。又為使被告2人記取教訓、導正觀念
    ，並強化法治認知，避免再犯，本院認應課予被告2人一定
    負擔為宜，爰依刑法第74條第2項第5款、第8款之規定，命
    被告2人各應於緩刑期間內，向指定之政府機關、政府機構
    、行政法人、社區或其他符合公益目的之機構或團體提供80
    小時之義務勞務，並接受2場次之法治教育。復依刑法第93
    條第1項第2款之規定，諭知於緩刑期間付保護管束。倘若被
    告2人未履行前開負擔情節重大，足認所宣告之緩刑難收預
    期效果，而有執行刑罰之必要者，檢察官得聲請撤銷緩刑之
    宣告，併予敘明。
四、沒收：　
(一)被告2人業已返還告訴人共計20萬元，已如前述，此數額已
    逾本案犯罪所得11萬4,000元，堪認被告2人已將本案犯罪所
    得合法發還告訴人，依刑法第38條之1第5項，爰不予宣告沒
    收。
(二)又本案收款證明同時具有偽造文書及業務登載不實文書之性
    質，雖係被告2人犯罪所用之物，然既已交付告訴人，即非
    被告2人所有，無從依刑法第38條第2項之規定宣告沒收。然
　　被告丁○○於本案收款證明所偽簽之「羅偉傑」1枚，係偽造
    之署押，此部分則不問屬於被告2人所有與否，仍應依刑法
    第219條規定宣告沒收。　　　　　　　　
據上論斷，應依刑事訴訟法第273條之1第1項、第299條第1項前
段，刑法第28條、第216條、第210條、第215條、第339條之4第1
項第2款、第55條、第74條第1項第1款、第2款、第2項第5款、第
8款、第93條第1項第2款、第219條，刑法施行法第1條之1第1項
，判決如主文。
本案經檢察官甲○○提起公訴，檢察官陳宗吟到庭執行職務。
中　　華　　民　　國　　111 　年　　7 　　月　　28　　日
                  刑事第七庭    法　官  洪韻筑
以上正本證明與原本無異。
如不服本判決應於收受判決後20日內向本院提出上訴書狀，並應
敘述具體理由。其未敘述上訴理由者，應於上訴期間屆滿後20日
內向本院補提理由書(均須按他造當事人之人數附繕本)「切勿逕
送上級法院」。 
因疫情而遲誤不變期間，得向法院聲請回復原狀。
中　　華　　民　　國　　111 　年　　7 　　月　　28　　日
                                書記官  蔡嘉晏 
附錄本案論罪科刑法條：
《刑法第339條之4》
犯第339條詐欺罪而有下列情形之一者，處1年以上7年以下有期
徒刑，得併科1百萬元以下罰金：
一、冒用政府機關或公務員名義犯之。
二、三人以上共同犯之。
三、以廣播電視、電子通訊、網際網路或其他媒體等傳播工具，
    對公眾散布而犯之。
前項之未遂犯罰之。 　　　　　　　　　
　　　　　　　　　　　　　　　　　　
《刑法第216條》
行使第210條至第215條之文書者，依偽造、變造文書或登載不實
事項或使登載不實事項之規定處斷。

《刑法第210條》
偽造、變造私文書，足以生損害於公眾或他人者，處5年以下有
期徒刑。

《刑法第215條》
從事業務之人，明知為不實之事項，而登載於其業務上作成之文
書，足以生損害於公眾或他人者，處3年以下有期徒刑、拘役或1
萬5千元以下罰金。

【卷證索引】
簡稱  卷宗名稱 警卷 高雄市政府警察局小港分局高市警港分偵字第10973030300號刑事案件偵查卷宗 他卷 高雄地檢署109年度他字第7247號卷 偵卷 高雄地檢署110年度偵字第26015號卷 審訴卷 本院111年度審訴字第53號卷 本院卷 本院111年度訴字第269號卷